臺灣高等法院臺中分院刑事判決　　　100年度交上易字第381號
上　訴　人　臺灣臺中地方法院檢察署檢察官
被　　　告　方智正
上列上訴人因被告業務過失傷害案件，不服臺灣臺中地方法院99
年度交易字第936號中華民國100年1月31日第一審判決（起訴案
號：臺灣臺中地方法院檢察署99年度偵字第23159號），提起上
訴，本院判決如下：
    主  文
上訴駁回。
    犯罪事實
一、方智正以駕駛車牌號碼759-CC號遊覽車載運客人為職業，為
    從事駕駛業務之人。其於民國99年3月15日上午不詳時許，
    駕駛車牌號碼759-CC號營業用大客車，沿臺中市○○路由西
    往東方向行駛，於同日上午6時39分許，行經臺中市○○路
    與旱溪西路之交岔路口時，適有蔡永桂騎乘車牌號碼CMC-60
    8號重型機車，沿臺中市○○路由西往東方向行駛於方智正
    右側，並行駛至該交岔路口。方智正本應注意轉彎車應讓直
    行車先行，且行駛當時應注意車前狀況，並隨時採取必要之
    安全措施，而依當時情形，並無不能注意之情事，竟疏未注
    意車前狀況而行駛向前，且貿然右轉進入旱溪西路，致與蔡
    永桂所騎乘之前揭重型機車發生擦撞，蔡永桂因此人車倒地
    ，受有左手壓砸傷至腔室症候群、舟狀骨月狀骨解離、皮膚
    缺損、左前臂與左手壓榨傷併腔室症候群術後、左手指關節
    僵硬與疤痕攣縮等傷害。
二、案經蔡永桂訴由臺灣臺中地方法院檢察署檢察官偵查起訴。
    理  由
一(一)按從事業務之人於業務上或通常業務過程所須製作之紀錄文
    書、證明文書，除顯有不可信之情況外，得為證據，刑事訴
    訟法第159條之4第2款定有明文。卷附之中國醫藥大學附設
    醫院診斷證明書及澄清綜合醫診斷證明書各1份，均係醫師
    執行醫療業務時，於診療過程中，依據醫師法之規定，製作
    病歷，該病歷即屬醫師執行業務時，業務上所製作之紀錄文
    書，而診斷證明書係依病歷所轉錄之證明文書，自仍屬本條
    項之證明文書，復無具體事證顯示該診斷證明書存有詐偽或
    虛飾之情事，核無該法條所定顯有不可信之特別情況，自得
    為證據。
  (二)按關於非供述證據之物證，或以科學、機械之方式，對於當
    時狀況所為忠實且正確之記錄，性質上並非供述證據，均應
    無傳聞法則規定之適用；如該非供述證據非出於違法取得，
    並以依法踐行調查程序，即不能謂無證據能力，最高法院97
    年度臺上字第1401、6153號判決要旨參照。告訴人蔡永桂受
    照片係依機器之功能，攝錄實物形貌而形成之圖像，並非人
    類意思表達之言詞或書面陳述，不含供述要素，當不在刑事
    訴訟法第159條第1項規定「被告以外之人於審判外之言詞或
    書面陳述」之範圍內，性質上亦應屬於非供述證據，無傳聞
    法則之適用，且非違背法定程序而取得，與本案待證事實復
    具有自然之關連性，復經本院依法踐行調查程序，自有證據
    能力。
  (三)復按被告以外之人（包括證人、鑑定人、告訴人、被害人及
    共同被告等）於審判外之陳述，雖不符刑事訴訟法第159條
    之1至之4等之規定，而經當事人於審判程序同意作為證據，
    法院審酌該言詞陳述或書面陳述作成時之情況，認為適當者
    ，亦得為證據；當事人、代理人或辯護人於法院調查證據時
    ，知有刑事訴訟法第159條第1項不得為證據之情形，而未於
    言詞辯論終結前聲明異議者，視為有前項之同意，同法第15
    9條之5定有明文。立法意旨在於傳聞證據未經當事人之反對
    詰問予以核實，原則上先予排除。惟若當事人已放棄反對詰
    問權，於審判程序中表明同意該等傳聞證據可作為證據；或
    於言詞辯論終結前未聲明異議，基於尊重當事人對傳聞證據
    之處分權，及證據資料愈豐富，愈有助於真實發見之理念，
    且強化言詞辯論主義，使訴訟程序得以順暢進行，上開傳聞
    證據亦均具有證據能力。查本案告訴人蔡永桂於偵訊中之陳
    述，及附卷之臺中市○○○道路交通現場圖、臺中市○○○
    道路交通事故初步分析研判表各1份，查無符合刑事訴訟法
    第159條之1至之4之情形，然其內容業經原審及本院審理時
    予以提示並告以要旨，並經檢察官、被告表示意見，然均未
    於言詞辯論終結前，對之內容表示異議，依上開規定，已擬
    制同意其有證據能力，本院審酌認為均以之作為本案之證據
    亦屬適當，而有證據能力。
二、上揭犯罪事實，業據被告方智正迭於於偵查中、原審及本院
    審理中均坦承不諱，復經證人即告訴人蔡永桂於偵查中指述
    明確，並有臺中市○○○道路交通現場圖、臺中市○○○道
    路交通事故初步分析研判表各1份在卷可憑。又告訴人蔡永
    桂受有左手壓砸傷至腔室症候群、舟狀骨月狀骨解離、皮膚
    缺損、左前臂與左手壓榨傷併腔室症候群術後、左手指關節
    僵硬與疤痕攣縮等傷害，有中國醫藥大學附設醫院診斷證明
    書及澄清綜合醫診斷證明書各1份附卷可稽，並有告訴人蔡
    永桂所受傷害之照片7幀在卷可佐。被告駕駛上開營業用大
    客車，因未應注意轉彎車應讓直行車先行，且行駛當時未注
    意車前狀況，並隨時採取必要之安全措施，竟疏未注意車前
    狀況而行駛向前，並貿然右轉之過失，與告訴人蔡永桂騎乘
    之上開重型機車發生碰撞，致告訴人蔡永桂受有上開傷害之
    事實，堪以認定。而被告之過失行為與告訴人蔡永桂所受傷
    害間，確有相當因果關係。是被告前述任意性自白與事實相
    符，足證被告確有上揭犯行。本件事證明確，被告犯行堪予
    認定，應予依法論科。
三、按刑法上所謂業務，係指個人基於其社會地位繼續反覆所執
    行之事務，其主要部分之業務固不待論，即為完成主要業務
    所附隨之準備工作與輔助事務，亦應包括在內，此有最高法
    院71年台上字第1550號判例意旨可供參照。本件被告方智正
    於本案車禍事故發生時，駕駛車牌號碼759-CC號之營業用大
    客車，以駕駛營業大客車載運客人為業，已經被告供述在案
    並經告訴人指證甚明，揆諸上揭最高法院判例意旨，被告駕
    駛上開營業用大客車而在道路上行駛，反覆執行此等事務，
    自屬以駕駛為業務之人，是核被告所為，應係犯刑法第284
    條第2項前段之業務過失傷害罪。
四、原審法院因認被告之罪證明確，適用刑法第284條第1項前段
    、第41條第1項前段，刑法施行法第1條之1第1項、第2條前
    段，並審酌被告前於81年間，因違反陸海空軍刑法，經軍事
    法院判處有期徒刑7月，緩刑5年確定，嗣緩刑期滿未經撤銷
    ，刑之宣告失其效力後，未曾因故意再犯罪受有期徒刑以上
    行之宣告，此有臺灣高等法院被告前科紀錄表附卷可考，素
    行尚可，其因一時疏忽造成本案肇事車禍，其行為固不可取
    ，兼衡告訴人所受之傷害程度，被告迄今尚未能與告訴人達
    成和解，暨被告犯後坦承犯行之犯罪後態度及檢察官於本院
    審理時具體求刑等一切情形，量處有期徒刑3月，並諭知易
    科罰金之折算標準，認事用法均無違誤，量刑亦屬妥適，應
    予維持。檢察官依告訴人之請求，認被告對本案發生為肇事
    原因、過失程度重大、造成告訴人目前左手肌肉萎縮現象、
    左手第五指伸肌肌腱功能缺損之傷害，且告訴人仍需扶養精
    神輕度障礙之長子，告訴人因本件車禍除身體機能受有相當
    程度傷害外，同時影響告訴人家計維持，且被告未賠償分文
    ，亦未協助請領保險金，原審量刑過輕云云，惟按量刑輕重
    係屬事實審法院得依職權自由裁量之事項，如已斟酌刑法第
    57條各款所列情狀而未逾法定刑度，即不得遽指為違法，原
    審判決已注意適用刑法第57條之規定，本院認原審所處之刑
    符合罰當其罪之原則，並無輕重失衡之情形，而檢察官於原
    審辯論終結前就科刑範圍所表示之意見更與原審判決所處之
    刑相同，其上訴為無理由，應予駁回。
據上論斷，應依刑事訴訟法第368條，判決如主文。
本案經檢察官王清杰到庭執行職務。
中    華    民    國   100    年    5     月    31    日
          刑事第十庭      審判長法  官  江  錫  麟
                                法  官  周  瑞  芬
                                法  官  陳      葳
以上正本證明與原本無異。
不得上訴。
                                書記官  王  朔  姿
中    華    民    國   100    年    5     月    31    日